【裁判字號】    98,交訴,133
【裁判日期】    980930
【裁判案由】    公共危險等
【裁判全文】
臺灣板橋地方法院刑事判決             98年度交訴字第133號
公  訴  人  臺灣板橋地方法院檢察署檢察官
被      告  乙○○
上列被告因公共危險案件，經檢察官提起公訴（98年度偵字第
6866號），本院判決如下：
    主  文
乙○○駕駛動力交通工具肇事，致人受傷而逃逸，處有期徒刑陸
月，如易科罰金，以新臺幣壹仟元折算壹日。
    事  實
一、乙○○於民國98年1 月19日21時許，駕駛車牌號碼QBT-307
    號輕型機車，沿臺北縣樹林市○○街○ 段往迴龍方向行駛，
    途經臺北縣樹林市○○街○ 段欲左轉167 巷口時，本應注意
    在劃有分向限制線之路段，不得駛入來車之車道內，並應注
    意車前狀況，隨時採取必要之安全措施，且依當時天候晴、
    日間自然光線、柏油道路乾燥無缺陷、無障礙物、視距良好
    等情形，並無不能注意之情事，竟疏未注意及此，貿然跨越
    分向限制線駛入對向車道，不慎與對向由甲○○所騎乘車牌
    號碼J6K-068 號重型機車發生擦撞，致甲○○人車倒地，受
    有左手及右膝挫傷之傷害（甲○○撤回告訴，經本院為不受
    理判決確定）。乙○○明知肇事，卻未下車對甲○○採取任
    何必要救護措施，亦未留下聯絡電話及方式，即逕行駛離現
    場逃逸，嗣甲○○記下乙○○所駕駛之上開機車之車號報警
    後循線查獲。
二、案經臺北縣政府警察局樹林分局報告臺灣板橋地方法院檢察
    署檢察官偵查起訴。
    理  由
壹、程序方面
一、按被告以外之人於審判外之言詞或書面陳述，除法律有規定
    者外，不得作為證據；惟被告以外之人於偵查中向檢察官所
    為之陳述，除顯有不可信之情況者外，得為證據，刑事訴訟
    法第159 條第1 項、第159 條之1 第2 項分別定有明文。惟
    現階段刑事訴訟法規定檢察官代表國家偵查犯罪、實施公訴
    ，依法其有訊問被告、證人及鑑定人之權，證人、鑑定人且
    須具結，而實務運作時，檢察官偵查中向被告以外之人所取
    得之陳述，原則上均能遵守法律規定，不致違法取供，其可
    信度極高，職是，被告以外之人前於偵查中已具結而為證述
    ，除反對該項供述得具有證據能力之一方，已釋明「顯有不
    可信之情況」之理由外，不宜遽指該證人於偵查中之陳述不
    具證據能力。查本案證人即被害人甲○○於偵查中之供述，
    已依法具結，其未曾提及檢察官在偵查時有不法取供之情形
    ，且被告未曾釋明上開證述有何顯不可信之情況，且證人甲
    ○○業已到庭接受被告為反詰問，是以，證人甲○○於偵查
    中之證述，依刑事訴訟法第159 條之1 第2 項之規定，自均
    得為證據。
二、次按被告以外之人於審判外之陳述，雖不符刑事訴訟法第15
    9 條之1 至第159 條之4 之規定，而經當事人於審判程序同
    意作為證據，法院審酌該言詞陳述或書面陳述作成時之情況
    ，認為適當者，亦得為證據，刑事訴訟法第159 條之5 第1
    項定有明文。查本件證人甲○○於警詢中之供述、臺北縣政
    府警察局樹林分局警員製作之道路交通事故現場圖、道路交
    通事故調查報告表(一)(二)、疑似道路交通事故肇事逃逸追查表
    、舉發違反道路交通管理事件通知單、仁愛醫院98年1 月19
    日診斷證明書，雖分屬被告以外之人於審判外之言詞或書面
    陳述，均屬傳聞證據，惟檢察官、被告對於上開警詢筆錄及
    書面證據，於本院審理時均表示同意具有證據能力，且經於
    本院審判程序時予以提示並告以要旨，並各經檢察官及被告
    表示意見，當事人已知上述證據均為傳聞證據，然均未於言
    詞辯論終結前對該等證據表示異議，本院審酌上開證據作成
    時之情狀，並無違法或不當等情形，認為以之作為本案之證
    據亦屬適當，依上開規定，自均具證據能力。
貳、實體方面
一、訊據被告乙○○固坦承於上述時、地，與被害人甲○○發生
    擦撞車禍，惟矢口否認有何肇事逃逸之犯行，辯稱：當時伊
    是在路口等候左轉入巷口的靜止狀態時被撞的，伊跟被害人
    表示伊停下來並開大燈還被撞，被害人回稱相撞位置是在雙
    黃線，伊表示說這是巷口非雙黃線，被害人就啞口無言牽車
    離開了，伊自己也有受傷，但沒有去看醫生，只能自認倒楣
    云云。經查：
  (一)被告如何於上述時、地，駕駛車牌號碼QBT-307 號輕型機車
    ，因貿然跨越分向限制線駛入對向車道，致與被害人甲○○
    所駕駛車牌號碼J6K-068 號重型機車發生擦撞，被害人人、
    車倒地，造成被害人受有左手及右膝挫傷之傷害，業據證人
    即被害人甲○○於警詢、偵查中及本院審理時證述綦詳（見
    98年度偵字第6866號卷第10-12 頁、第38頁、本院卷50頁）
    ，並有仁愛醫院診斷證明書在卷可按。且依被告所述倒地位
    置，核與道路交通事故現場圖、道路交通事故調查報告表(一)
    (二)、警察據報到場後所拍攝機車倒地位置照片2 幀（見同上
    偵卷第13-16 頁）所示相符。再被害人手部、右膝確有受有
    挫傷之傷害，如前所述，實無可能無端搬移機車位置並通知
    警察到場以刻意誣指被告肇事之情，況且被告亦已與被害人
    達成和解，被害人於本院審理時並陳明：交通意外應該是雙
    方停下來講，至少要關心對方，伊獲得的損害賠償比伊實際
    上受的損失還少，伊只是要表示心裡的感受，也不想再追究
    此事浪費時間等語（見本院卷第52頁），益徵被害人並無誣
    陷被告之動機，且其證述情節始終不移，並無因和解而翻異
    前詞，是其證述內容，堪以採信。是被告所辯：告訴人並無
    受傷，係欲以假車禍遂行詐財之行為，且發生地點係位於對
    應於巷口之雙黃線缺口處云云，殊無可採，不足採信。是被
    告確有因駕駛行為致使被害人受有傷害之情應屬明確。
  (二)又參酌刑法第185 條之4 駕駛動力交通工具肇事致人受傷而
    逃逸罪之立法理由：「為維護交通安全，加強救護，減少被
    害人之死傷，促使駕駛人於肇事後，能對被害人即時救護，
    特增設本條，關於肇事致人死傷而逃逸之處罰規定」，是如
    行為人於駕車肇事致人受傷後，即有對被害人施以及時救護
    之義務，行為人縱於肇事後未立即逃逸，而曾短暫停留於現
    場，然若行為人未得被害人同意或對被害人施以及時救護或
    呼叫救護，即自行離去者，仍不能以其曾停車查看，而卸免
    其救護之義務，至行為人之肇事原因，是否有過失，則非所
    問（最高法院89年度台上字第7622號判決意旨參照）；又前
    揭規定，就「肇事」之事實，並不以肇事之發生須有過失責
    任為要件，然就「逃逸」部分，則應以「故意」為必要，即
    肇事之行為人對已經發生死傷之結果業已有所認識，卻仍逕
    行逃逸以規避責任為要件。復查，被告於上開駕車肇事，致
    被害人甲○○受傷後，並未停留在現場，或留下個人聯絡資
    料予被害人，甚或報警或消防人員到場處理等情，業據被告
    供述明確，且核與證人甲○○前開證述之情節相符；況被告
    於警詢時供稱：「碰撞之後對方人車倒地往前滑行，我車未
    倒地，接著我便與對方對話，我告訴對方：『我是靜止被你
    撞，我有開大燈以及方向燈。』，對方說：『你在雙黃線。
    』，我告訴對方：『這裡不是雙黃線』，接著我就往保安街
    2 段167 巷方向離去」等語（見同上偵卷第6 頁），是衡諸
    常情，被害人既人車倒地，且已向前滑行，自極可能有受傷
    害之情事，而被告係有多年駕駛經驗之人，並為專科畢業之
    智識程度，且此亦為一般人所能判斷，其推諉不知被害人是
    否受傷云云，顯不可採信。再依證人即被害人甲○○迭於警
    詢、偵訊及本院審理時均證稱：伊跌倒後，過一下後才站起
    來，伊跟對方說不要走，她看一下，有喃喃自語後就離開了
    ，也未留下聯絡方式或報警處理、叫救護車等行為等語（見
    同上偵卷第11、38頁、本院卷第51頁背面），是縱認被告於
    肇事之際尚未察覺被害人甲○○受有傷害，但已經被害人告
    知並要求留下，斯時亦可知悉其已駕車肇事，既對伊駕車肇
    事已有所認識，自應在現場救護被害人，縱其欲離去，仍應
    徵得被害人同意，或將聯絡方式留予被害人，或報警處理，
    始可謂其無肇事逃逸之故意，然被告於車禍肇事後，既未回
    到現場或對被害人施以即時救護或送醫救治，甚或報警或留
    下任何個人資料，卻逕自騎車駛離現場，應認其有逃避肇事
    責任之事實，已為明確，並不因其曾於案發現場有與被害人
    短暫停留交談之事實，即謂其主觀上無肇事逃逸之故意。故
    被告辯稱：車禍後伊與被害人爭辯係為巷口後，對方並未回
    話，伊才離開，且冬天穿著厚重衣物，無法得悉被害人有無
    受傷，並無肇事逃逸云云，係屬事後卸責之詞，不足採信。
    則被告前開駕車肇事逃逸之事實，足堪認定無訛。
  (三)綜上所述，本案事證明確，被告犯行堪以認定。
二、核被告乙○○所為，係犯刑法第185 條之4 之肇事致人受傷
    而逃逸罪。爰審酌被告於肇事後逃逸，其所為輕忽公共安全
    ，並影響車禍之調查及被害人民事求償權之行使，且犯後矢
    口否認犯行，態度非佳，並兼衡其犯罪動機、目的、生活狀
    況、品行、智識程度，及念其已就過失傷害部分與被害人成
    立調解，經被害人具狀撤回其告訴，有聲請撤回刑事告訴狀
    1 紙附卷可參（見本院卷第19頁），對被害人造成傷害尚屬
    輕微等一切情狀，量處如主文所示之刑，並審酌其年齡、職
    業、收入、社會地位等節諭知易科罰金之折算標準如主文所
    示，以示懲儆。
據上論斷，應依刑事訴訟法第299 條第1 項前段，刑法第185 條
之4 、第41條第1 項前段，刑法施行法第1 條之1 ，判決如主文
。
本案經檢察官陳豐年到庭執行職務。
中    華    民    國    98    年    9     月    30    日
                    交通法庭  審判長法  官  張江澤
                                    法  官  劉景宜
                                    法  官  陳海寧
以上正本證明與原本無異。
如不服本判決，應於判決送達後10日內敘明上訴理由，向本院提
出上訴狀 (應附繕本) ，上訴於臺灣高等法院。其未敘述上訴理
由者，應於上訴期間屆滿後20日內向本院補提理由書「切勿逕送
上級法院」。
                                    書記官  潘佳欣
中    華    民    國    98    年    9     月    30    日
附錄本案論罪科刑法條全文：
刑法第185條之4（肇事遺棄罪）
駕駛動力交通工具肇事，致人死傷而逃逸者，處 6 月以上 5 年
以下有期徒刑。


司法院資訊處製作；財團法人民間司法改革基金會備份。
